【裁判字號】    90,再抗,31
【裁判日期】    900501
【裁判案由】    聲明異議
【裁判全文】
臺灣高等法院民事裁定                                九十年度再抗字第三一號
      聲請人  乙○○○
右聲請人與相對人甲○○間聲明異議事件，聲請人對於中華民國九十年二月九日本院
九十年度抗字第四五一號確定裁定，聲請再審，本院裁定如左：
      主    文
聲請駁回。
聲請費用由聲請人負擔。
      理    由
一、本件聲請人主張：相對人向原提存法院聲請清償提存，並未提出提存原因證明文
    件，該提存法院未依提存法施行細則第三條第一項第四款規定審查該證明文件，
    即有未合，聲請人執此為由向本院抗告，本院九十年度抗字第四五一號裁定卻以
    兩造間有無租賃原因關係存在及相對人是否依債之本旨提存乃屬實體上之爭執，
    不在提存所得以審究之範圍．．．云云，駁回抗告確定。該確定裁定因不適用提
    存法施行細則第三條第一項第三款、第四款有關提存所應審查「提存物與提存書
    之記載是否相符」、「應提出之證明文件是否完備」及第二十條第五款之聲請提
    存應提出「提存原因證明文件」等規定，而有民事訴訟法第四百九十六條第一項
    第一款「適用法規顯有錯誤」之情形。另其對於證件不完備之提存案，未予審酌
    應提出之證明文件，亦有民事訴訟法第四百九十七條之對提存之重要證物漏未斟
    酌之情形。爰依民事訴訟法第五百零七條準用第四百九十六條第一項第一款及第
    四百九十七條之規定，聲請再審，求為裁定將本院九十年度抗字第四五一號原確
    定裁定廢棄，並撤銷原提存法院准予提存之處分，暨駁回相對人提存之聲請。
二、查本件相對人係為清償其對聲請人之租金債務而聲請提存租金，性質係屬清償提
    存，此為聲請人所自認。雖提存法施行細則第三條第一項第四款規定，提存所應
    審查「應提出之證明文件是否完備」，提存法施行細則第二十條第五款規定聲請
    提存應提出「提存原因證明文件」，惟同條款後段特別註明：「清償提存，關於
    提存原因之證明文件，無庸附具」，是提存所即無依同細則第三條審查清償提存
    原因證明文件之必要，本院八十一年二月二十七日法律座談會亦曾研討此一法律
    問題，司法院第一廳研究結果亦採此見解（司法院81年度廳民一字第2696號函）
    。從而，本件聲請人以相對人未提出提存原因證明文件，認不合乎提存之要件，
    不無誤會。準此，原確定裁定以原提存法院認本件清償提存案件，無庸審查提存
    原因證明文件，並無不合，顯無「適用法規顯有錯誤」及「對於證件不完備之提
    存案，未予審酌應提出之證明文件，及對提存之重要證物漏未斟酌」之情形，從
    而，其執此聲請再審，為無理由，爰依法裁定如主文。
中      華      民      國    九十      年      五      月      一      日
                              民事第八庭
                                  審判長法  官  鄭  三  源
                                        法  官  黃  豐  澤
                                        法  官  王  淇  梓
右正本係照原本作成。
不得抗告。
中      華      民      國    九十      年      五      月      二      日
                                        書記官  張  美  華


司法院資訊處製作；財團法人民間司法改革基金會備份。
